---
title: "Seminaroppgave 1"
author: "Theodor Bredal-Thorsen"
format: 
 html:
  embed-resources: true
  toc: true
  number-sections: true
  theme: minty
editor: source
execute:
  message: false
  warning: false
  echo: true
  eval: true
---


# Library

```{r}
library(tidyverse)
library(rosdata)
library(rstanarm)
library(conflicted)
library(ggplot2)
library(tinytable)
conflicts_prefer(dplyr::filter, 
                 dplyr::select,
                 quanteda::stopwords,
                 rosdata::data)
```

# Oppgave 1
```{r}

dataset <- earnings # Laster dataset fra pakken "rosdata"

tt(dataset |> slice_head(n = 5)) # Viser 5 første linjer i datasettet, pen fremstilling med pakken "tinytable"

```


```{r}

cowsay::say(stringr::str_c("Datasettet har ",count(dataset)," observasjoner i ",length(dataset), " variabler"), by = "cow") # Hva sier kua?

```
Datasettet består av 1816 observasjoner på 15 variabler. Variablene består i egenskaper ved respondentene (slik som alder, personlige emosjonelle trekk og høyde) samt inntekt og utdanningsnivå hos dem selv og hos familie. 

# Oppgave 2
```{r}

density <- ggplot(dataset, aes(x = earn)) + # X-akse gitt av variabelen earn i datasettet: dataset
  geom_density(fill = "firebrick", alpha = 0.1) + # Tetthetsplot, med farge
  theme_minimal() # Pen bakgrunn <3

density

```
Fordelingen av variabelen inntekt er ikke særlig normalfordelt, det kan være hensiktsmessig å kode om variabelen for å skape et bedre grunnlag for analyse. Fordelingen av inntekt her er sterkt høyreforskjøvet, hvor det å benytte seg av logaritmen til variabelen inntekt vil kunne gi et bedre bilde på fordelingen av inntekt i utvalget. 



```{r}
density2 <- ggplot(dataset, aes(x = log(earn))) + # Samme som sist, men med logaritmen av X
  geom_density(fill = "firebrick", alpha = 0.1) +
  theme_minimal()

density2


```
# Oppgave 3
```{r}
dataset <- dataset |> # Dataset pipet inn i...
  mutate(gender = ifelse(male == 1, "male", "female")) # Ifelse argument for å kode om kjønnsvariabel

dataset$gender <- as.factor(dataset$gender) # Definere som faktor

class(dataset$gender) # Sjekk


```


```{r}
gender_density <- ggplot(dataset, aes(x = log(earn), color = gender)) +
  geom_density(fill = "firebrick", alpha = 0.1) +
  geom_vline(
    data = dataset |>
      group_by(gender) |>
      summarise(median = median(earn)),
    aes(xintercept = log(median), color = gender),
    linetype = "dashed", linewidth = 0.5
  ) +
  theme_minimal()

gender_density
```

Plottet viser at den interne fordelingen av inntekt gitt av kjønn er relativt lik, men at inntekten blant kvinner er mer venstreforskjøvet, og med et lavere modus og median enn inntekten for menn. Slik kan vi forvente en lik endring i fordeling, relativt til medianen vi beveger oss vekk ifra, men hvor fordelingen av kvinner per punkt over medianen vil være lavere enn de for menn, og høyere under. 



