---
title: "Seminaroppgave 3"
author: "Theodor Bredal-Thorsen"
format: 
 html:
  embed-resources: true
  toc: true
  number-sections: true
  theme: minty
editor: source
execute:
  message: false
  warning: false
  echo: true
  eval: true
---

```{r}
library(tidyverse)
library(rosdata)
library(rstanarm)
library(conflicted)
library(ggplot2)
library(tinytable)
library(broom)
library(broom.mixed)
library(knitr)
library(modelsummary)
conflicts_prefer(dplyr::filter, 
                 dplyr::select,
                 quanteda::stopwords,
                 rosdata::data)
```

```{r}
dem_data <- read.csv("lijphart.csv")


```

# Oppgave 1
```{r}
scatter <- ggplot(data = dem_data, aes(x= pop_in_thousands_2009,y = federal_unitry_1981_2010)) +
  geom_point()+
  theme_minimal() +
  labs(
    title = "Federal unitry over population in thousands",
    x = "Population in thousands",
    y = "Federal unitry"
  )

scatter
```
Sterk høyreforskyvning her! Mange land med små populasjoner, men spredningen på føderalismevariabelen ser ut til å passe til et lineært forhold. 
```{r}

histo <- ggplot(data = dem_data, aes(x = pop_in_thousands_2009)) + 
  geom_histogram( fill = "firebrick", alpha = 0.5) + 
  theme_minimal()

histo

```
Bekrefter høyreforskyvningen i populasjonsvariabelen!

```{r}
histo_log <- ggplot(data = dem_data, aes(x = log(pop_in_thousands_2009))) +
  geom_histogram(binwidth = 0.5,
                 fill = "firebrick",
                 alpha = 0.5) +
  theme_minimal()

histo_log

```
Dette ser mer normalfordelt ut, den transformerte variabelen vil passe bedre til å modellere forholdet mellom befolkning og grad av føderalisme. 

```{r}
scatter_log <- ggplot(data=dem_data, aes(x=log(pop_in_thousands_2009), y = federal_unitry_1981_2010)) +
  geom_point() +
  theme_minimal() +
   labs(
    title = "Federal unitry over population in thousands",
    x = "Log of Population in thousands",
    y = "Federal unitry"
  )

scatter_log
```
Variasjonen til føderasjon over den logaritmisk transformerte populasjonsvariabelen ser ut til å ha et mer lineært forhold. 

# Oppgave 2
```{r}
mod1 <- stan_glm(data = dem_data, federal_unitry_1981_2010 ~ log(pop_in_thousands_2009), refresh = 0)

modelsummary(mod1, output = "html")
```
```{r}
mod2 <- stan_glm(data = dem_data, federal_unitry_1981_2010 ~ plural_society_code, refresh = 0)

modelsummary(mod2, output = "html")

```

```{r}
mod3 <- stan_glm(data = dem_data, 
                 federal_unitry_1981_2010 ~ log(pop_in_thousands_2009) + plural_society_code, 
                 refresh= 0)
modelsummary(mod3, output = "html")

```

```{r}
mod4 <- stan_glm(data = dem_data, 
                 federal_unitry_1981_2010 ~ log(pop_in_thousands_2009) * plural_society_code, 
                 refresh= 0)

modelsummary(mod4, output = "html")
```
# Oppgave 3
```{r}
modelsummary(list(mod1, mod2, mod3, mod4),
             output = "html",
             fmt = 2,
             statistic = "conf.int",
              coef_rename = c(
                "(Intercept)" = "Konstantledd",
                "log(pop_in_thousands_2009)" = "log(Populasjon)",
                "plural_society_code" = "Grad av pluralisme"
              ))

```
Basert på LOOIC, hvor verdien viser til hvor godt en modell predikerer en utelatt observasjon, vil jeg foretrekke modell 1. 
Modell 3 og 4 derimot har en veldig lik LOOIC, og en høyere $R^2$, dog en lavere $R^2_{adj}$, noe som kanskje viser til at ved å kontrollere for pluralisme og kanskje også samspilleddet mellom populasjon og pluralisme forklarer mer av variansen i dataen. Dette illustrerer igjen hvorfor $R^2$ kanskje ikke alltid er det lureste å fokusere på, da ingen av koeffisientene i disse modellene er signifikante og inneholder 0 i konfidensintervallet. Dette viser til at ingen av effektene unntatt den transformerte populasjonsvariabelen, kan sees uten sin tilhørende nullhypotese. 

Modell 1s parametere kan forstås som:
Konstantleddet er verdien på avhengig variabel, federal unitry, når forklaringsvariabelen, log(populasjon), er lik 0. Dette vil si at et land med populasjonen 1 (noe kanskje litt urealistisk), vil vi forvente at, gitt modellen, scorer $-2.51$ på Lijpharts indeks. Parameteren $Beta$, eller koeffisienten til uavhengig variabel, tolker vi som endringen i avhengig variabel gitt en endring i uavhengig variabel. Her med størrelsen $0.28$, vil vi av en endring i $log(Populasjon)$ med $1$ forvente en endring $0.28$ ganger så stor i avhengig variabel, federal unitry. 

```{r}
mod1
```
$Sigma$ og MAD_SD viser til henholdsvis standardavviket til residualene og en verdi tilnærmet lik standardfeilen til estimatet. Her er $Estimat -+ MAD_{SD} \space * \space t-verdi (≈ 1.96) > 0$ Noe som bidrar til å anse estimatet som statistisk signifikant. 

# Oppgave 4
```{r}

mod1_predict <- posterior_predict(mod1, draws = 100)

library(bayesplot)
ppc_dens_overlay(y = dem_data$federal_unitry_1981_2010, yrep = mod1_predict)


```
Jeg vil si at vår modell passer godt til de predikerte datene. Hovedinnvendingen er kanskje at de predikerte dataene ikke fanger opp de to modusene i de observerte dataene, men ellers er likheten god og jeg aner ingen systematisk feil i den observerte fordelingen. 

# Oppgave 5
```{r}
dem_data_1_b <- data.frame(pop_in_thousands_2009 = 1e6)

bil_predict <- posterior_predict(mod1, newdata = dem_data_1_b)

p_bil_predict <- mean(bil_predict[,1] > 1)


```
Sannsynligheten for at et land med 1 milliard innbyggere scorer over 1 på føderasjonsskalaen til Lijphart er `r p_bil_predict`. Dette viser til at store land, mest sannsynlig er føderasjoner; noe som stemmer overens med i alle fall min intuisjon. 

# Ekstra oppgaver

## Oppgave 6

```{r}
scatter_country <- ggplot(data = dem_data, aes(x = log(pop_in_thousands_2009), y = federal_unitry_1981_2010, label = country)) + 
  geom_text() +
  geom_smooth(method = "lm", formula = y ~ x, stat = "smooth", col = "firebrick", alpha = 0) +
    theme_minimal() + 
  labs(
    title = "Populasjon og føderalisme",
    x = "Log(Populasjon)",
    y = "Føderalisme Index"
  )


scatter_country
```
## Oppgave 7
### Med egne prediksjoner, manuelt

```{r}
x_seq <- data.frame(pop_in_thousands_2009 = seq(
  from = min(dem_data$pop_in_thousands_2009),
  to   = max(dem_data$pop_in_thousands_2009),
  length.out = 1000
))


y_pred <- posterior_predict(mod1, newdata = x_seq)

pred_log <- tibble(
  x_seq = log(x_seq$pop_in_thousands_2009),
  y_pred = colMeans(y_pred)
)

pred_exp <- pred_log |> 
  mutate(x = exp(x_seq),
         y = y_pred)

exp_scatter <- ggplot(data = dem_data, aes(x = pop_in_thousands_2009, y = federal_unitry_1981_2010)) +
  geom_point() +
  geom_line(data = pred_exp, aes(x = x, y = y), stat = "identity", color = "firebrick") +
  theme_minimal() +
  labs(
    title = "Regresjonslinje på original skala",
    x = "Populasjon i tusen",
    y = "Føderasjonsindeks"
  )

exp_scatter

```

### Med geom_smooth
```{r}
exp_scatter_smooth <- ggplot(data = dem_data, 
                             aes(x = pop_in_thousands_2009,
                                 y = federal_unitry_1981_2010)) +
  geom_point() +
  geom_smooth(formula = y ~ log(x)) +
  theme_minimal() +
  labs(
    title = "Regresjonslinje på original skala",
    x = "Populasjon i tusen",
    y = "Føderasjonsindeks"
  )

exp_scatter_smooth

```
## Oppgave 8

```{r}
boot_mean <- function(x) {
  n <- nrow(x)
  boot <- sample(1:n, replace = TRUE)
  fed_boot <- dem_data$federal_unitry_1981_2010[boot]
  mean_boot <- mean(fed_boot)
  return(mean_boot)
}

n_sims <- 1000
output_boot_mean <- replicate(n_sims, boot_mean(dem_data))

hist(output_boot_mean)

sd(output_boot_mean)
sd(dem_data$federal_unitry_1981_2010)/sqrt(length(dem_data$federal_unitry_1981_2010))

```

Standardavviket til fordelingen av gjennomsnittet (0.158)  er tilsvarende til standardfeilen til den originale variabelen (0.166). Dette fordi, at ved å bootstrappe så estimerer vi en fordeling av gjennomsnittene, noe som fanges opp i standardfeilen til variabelen, ikke i standardavviket. 

```{r}
t_value <- qt(0.975, length(dem_data$federal_unitry_1981_2010-1))

conf_top <- mean(output_boot_mean) + (sd(output_boot_mean)*t_value)
conf_bottom <- mean(output_boot_mean) - (sd(output_boot_mean)*t_value)
```

Konfidensintervallet til den bootstrappede fordelingen er gitt mellom `r conf_top` og `r conf_bottom`

## Oppgave 9

```{r}
median(dem_data$federal_unitry_1981_2010)


boot_median <- function(x) {
  n <- nrow(x)
  boot <- sample(1:n, replace = TRUE)
  fed_boot <- dem_data$federal_unitry_1981_2010[boot]
  median_boot <- median(fed_boot)
  return(median_boot)
}

output_boot_median <- replicate(n_sims, boot_median(dem_data))

all.equal(mean(output_boot_median), median(dem_data$federal_unitry_1981_2010))

sd(output_boot_median)
```

```{r}
hist(output_boot_median, binwidth = 0.1)
```
## Oppgave 10

```{r}
rnd_values <- runif(2, min = -10, max = 10)
mean(rnd_values)
```

```{r}
n_sims_rnd <- 10000
rng <- function(){
  n <- 2
  min <- -10
  max <- 10
  rnd_func <- runif(n,min,max)
  return(mean(rnd_func))
}

rng_frame <- data.frame(replicate(n_sims_rnd, rng()))

hist(rng_frame$replicate.n_sims_rnd..rng...)

```
```{r}
n_var <- c(2, 3, 4, 5, 6, 7, 8, 9, 10)

rng_var <- function(n){
  min <- -10
  max <- 10
  rnd_func <- runif(n,min,max)
  return(mean(rnd_func))
}

rng_frame2 <- sapply(n_var, function(n) replicate(n_sims, rng_var(n))) |> 
  as.data.frame()

rng_frame2_long <- rng_frame2 |> 
  pivot_longer(cols = everything(), 
               names_to = "n",
               values_to = "mean") |> 
  mutate(n = str_remove(n, "V"))


plot_rng_facet <- ggplot(data = rng_frame2_long, aes(x=mean)) +
  geom_histogram() + 
  facet_wrap(~n) +
  theme_minimal()
  
plot_rng_facet

```
```{r}
se_func <- function(x){
  var <- x 
  f <- sd(var)
  se <- f / (sqrt(length(var)))
  return(se)
}

norm_se <- function() {
norm <- rnorm(5, mean = 0, sd = 1)
se_norm <- se_func(norm)

return(se_norm)
}

  
n_sims <- 10000
set.seed(501)
se_estimates <- replicate(n_sims, norm_se())

mean(se_estimates)


se_estimates_plot <- as.data.frame(se_estimates)



ggplot(data = se_estimates_plot, aes(x = se_estimates)) +
  geom_histogram(bins = 100) +
  geom_vline(aes(xintercept = mean(se_estimates)))


bias1 <- (1/sqrt(5))/mean(se_estimates)

bias1
```

```{r}

norm_se_thou <- function() {
norm <- rnorm(1000, mean = 0, sd = 1)
se_norm <- se_func(norm)

return(se_norm)
}

se_est_thou <- replicate(n_sims,norm_se_thou())
mean(se_est_thou)

bias2 <- (1/sqrt(1000))/mean(se_est_thou)

bias2

```

